臺灣高等法院民事判決　　　　　　　　　　 96年度再字第4號
再審原告　　隆基營造有限公司
法定代理人　甲○○
訴訟代理人　李師榮律師
再審被告　　魏乘政即尚富野企業社
上列當事人間給付工程款事件，再審原告對於中華民國95年3月7
日本院94年度建上字第79號確定判決提起再審，本院判決如下：
    主  文
再審之訴駁回。
再審訴訟費用由再審原告負擔。
    事  實
甲、再審原告方面：
一、聲明：
  (一)本院94年度建上字第79號確定判決廢棄。
  (二)駁回再審被告在第一審之訴（除確定部分外）。
  (三)訴訟費用由再審被告負擔。
二、陳述：
  (一)再審原告係於民國95年12月12日接獲最高法院95年度台上字
    第2620號裁定，再審原告於法定期間提起本件再審之訴，應
    屬合法。
  (二)本院94年度建上字第79號確定判決（以下簡稱確定判決）適
    用法規顯有錯誤：
    1.總體工程合約PC地坪打除運棄數量為39,965立方公尺，原
      法院函查發包單位回函資料所示，921812整建工程PC地坪
      打除合約資料亦同此數量，確定判決逕認打除運棄數量為
      43,185立方公尺，二者不同，與卷內資料不符，確定判決
      有消極不適用民事訴訟法第 222條之適用法規顯有錯誤之
      情事。
    2.證人余遠宗固證稱第一次打除有發現加勁鋼筋，打除約20
      公分，第二次打除約40至45公分，該部分厚度與理由後段
      所述第二次打除厚度有 18.56公分，加上第一次原有PC地
      坪打除45公分，故二次打除實際厚度為 63.56公分，兩理
      由矛盾。蓋證人余遠宗既謂第一次打除加勁鋼筋為20公分
      ，第二次打除如確定判決所論有 18.56公分，結論亦無超
      過45公分，理由前後矛盾。證人鄧志鵬證稱：「45公分的
      混凝土分為兩層，上一層有加勁鋼纖，下一層沒有」，兩
      造對於該證詞並無意見。足證確定判決就該部分認定與證
      人余遠宗之證詞有異，何以鄧志鵬之證詞為兩造不爭執卻
      不可採，未加論證，違反民事訴訟法第 222條之不適用法
      規之違誤。
    3.原PC地坪打除後，其中有部分可供為碎石級配使用，縱如
      確定判決所示PC打除運棄43,185立方公尺，何以又要加上
      碎級配1 萬立方公尺？該部分屬理由不備。且確定判決認
      定漢嵩公司處理數量43,185立方公尺為真正，然該部分再
      審原告已否認，該有利再審原告之事實，確定判決未審認
      即予以採認，仍屬違反民事訴訟法第 277條規定，舉證責
      任分配錯誤，適用法規不合於法律規定。
    4.確定判決對於昇興公司以及其負責人游昇訓之證詞未予以
      採納，有違經驗法則之規定：
      (1)再審被告既為承攬系爭工程，豈無到場勘查及對欲施工
        之跑道做評估？部分加勁鋼筋乃補助用，且短鋼筋均已
        生鏽不能用，始有打除必要。再審被告連此基本專業亦
        不具備，何能承攬系爭工程，又如何估價？且如再審被
        告所主張有召開協調會，是否應於一開挖即碰及此問題
        ，即明白估價不同，確定判決未審究，逕自認定。確定
        判決復不採納桃園基地勤務隊94年12月21日回函略謂「
        未曾針對加勁鋼筋召開協調會及原有PC地坪二次打除付
        款情事」，仍認有協議，其認定違反民事訴訟法第 222
        條第3項之規定。
      (2)再審被告陳述：「證人（指游昇訓）的營業項目不包括
        這種工程」，游昇訓對此質疑未為任何解釋，確定判決
        即認定昇興公司（按：應為昇興行）未為此項系爭工程
        ，其認定屬違誤。蓋再審原告業提出昇興公司之財產目
        錄，載明昇興公司有進口挖土機等項目，游昇訓已證稱
        有部分系爭工程，昇興公司與再審原告訂有工程合約，
        昇興公司施工後收受款項亦開發發票，不可能未為施作
        。確定判決逕認定「證人的營業項目不包括這種工程」
        ，其認定違背經驗法則。
      (3)確定判決謂系爭打除工程每立方公尺新臺幣（下同）
        110元，而昇興公司單價高達350元，且工程施作3500立
        方公尺，與再審原告提出之估驗請款單核計 2780.26立
        方公尺不同，逕謂游昇訓之證詞難為有利再審原告之認
        定。然，再審被告為110元之估價係以總合約數量39965
        立方公尺為據，即數量大、價格低，本屬合理。但收尾
        工程不同，再審被告未完成者固僅為2780立方公尺，但
        區域擴及數十公頃之機場，又有急迫性，對於原施作形
        狀差異且不規則部分，均會以最周延之補修方式計算且
        施工，會有價差屬事理之當然。且打除之單價必然高於
        甚或數倍於原來之價格，打除之體積計算必會大於原來
        之體積。確定判決之認定有違經驗法則。
    5.綜上，確定判決認再審原告應給付 PC地坪打除運棄為
      41,864.85立方公尺，就其中約定之39,965立方公尺，以
      單價110元計為4,396,150元，二次打除120萬元及機具點
      工438,750元，均不應准許，應駁回再審被告之請求。
乙、再審被告方面：
  本件未行言詞辯論，無再審被告之聲明及陳述。
    理      由
一、按「再審之訴，應於30日之不變期間內提起。前項期間，自
    判決確定時起算。」民事訴訟法第 500第1、2項定有明文。
    再審原告主張在95年12月12日接獲最高法院95年度台上字第
    2620 號裁定，則再審原告於96年1月10日提起本件再審之訴
    ，未逾法定期間。又，再審之訴顯無再審理由者，得不經言
    詞辯論，以判決駁回之，同法第502條第2項亦規定甚明。
二、按民事訴訟法第 496條第1項第1款所謂適用法規顯有錯誤者
    ，係指確定判決所適用之法規顯然不合於法律規定，或與司
    法院現存有效及大法官會議之解釋，或最高法院尚有效之判
    例顯然違反者而言，並不包括認定事實錯誤之情形在內（最
    高法院60年台再字第170號及63年台上字第880號判例參照）
    。而「證人之證言是否可採，審理事實之法院本得衡情認定
    。」（最高法院20年上字第2052號判例可資參照）。再審原
    告主張確定判決關於認定PC地坪打除運棄數量為若干，證人
    鄧志鵬、游昇訓之證詞何以不可採，確定判決所為之認定違
    反經驗法則，適用法規顯有錯誤云云。查，再審原告所主張
    者，充其量應僅屬於原確定判決認定事實有無錯誤問題，顯
    難認其具有適用法規顯有錯誤之情形。又，證人之證言是否
    可採，審理事實之法院本得衡情認定。確定判決已對如何取
    捨證據以認定事實，詳加析述，例如確定判決對於昇興行之
    合約、游昇訓之證言，何以不能作為有利於再審原告認定之
    依據，已載明「上訴人打除原有PC地坪係依前開設計圖打除
    ，無所謂邊邊角角之問題，顯昇興行係依後述之橫段面施工
    圖施工，所為與上訴人原承攬範圍有異」。再審原告仍執前
    詞，主張未採納對其有利之證據即屬違背經驗法則，顯對民
    事訴訟法笫222條第3項之規定有所誤解。從而，再審原告以
    確定判決認定事實錯誤為由，認有適用法規顯有錯誤之再審
    事由提起本件再審之訴，顯無理由。爰不經言詞辯論，以判
    決駁回之。
三、據上論結，本件再審之訴為顯無理由，依民事訴訟法第 502
    條第2項、第78條判決如主文。
中　　華　　民　　國　　96　　年　　 1　　月　　24　　日
                    民事第二庭
                        審判長法  官  吳謙仁
                              法  官  李瓊蔭
                              法  官  蘇瑞華
正本係照原本作成。
如不服本判決，應於收受送達後20日內向本院提出上訴書狀，其
未表明上訴理由者，應於提出上訴後20日內向本院補提理由書狀
（均須按他造當事人之人數附繕本）上訴時應提出委任律師或具
有律師資格之人之委任狀；委任有律師資格者，另應附具律師資
格證書及釋明委任人與受任人有民事訴訟法第466條之1第1項但
書或第2項（詳附註）所定關係之釋明文書影本。
中　　華　　民　　國　　96　　年　　1 　　月　　24　　日
　　　　　　　                書記官  賴以真
附註：
民事訴訟法第466條之1（第1項、第2項）：
對於第二審判決上訴，上訴人應委任律師為訴訟代理人。但上訴
人或其他法定代理人具有律師資格者，不在此限。
上訴人之配偶、三親等內之血親、二親等內之姻親，或上訴人為
法人、中央或地方機關時，其所屬專任人員具有律師資格並經法
院認為適當者，亦得為第三審訴訟代理人。
